【裁判字號】    97,訴,1215
【裁判日期】    970930
【裁判案由】    強盜等
【裁判全文】
臺灣高雄地方法院刑事判決              97年度訴字第1215號
公  訴  人  臺灣高雄地方法院檢察署檢察官
被      告  戊○○
                      號（
指定辯護人  本院公設辯護人  丙○○
上列被告因強盜等案件，經檢察官提起公訴（97年度偵字第1754
6 號），本院判決如下：
    主  文
戊○○犯結夥攜帶兇器夜間侵入住宅強盜罪，累犯，處有期徒刑
柒年陸月。扣案之手電筒壹支、使用過之膠帶肆小段、童軍繩壹
條；未扣案之西瓜刀貳支，均沒收。
    事  實
一、戊○○前因偽造文書案件，經本院以93年度簡上字第747 號
    判處有期徒刑4 月確定，於民國94年2 月3 日易科罰金執行
    完畢。
二、詎戊○○猶未知警惕，復夥同李廣勝（已於偵查中死亡，另
    經檢察官為不起訴處分）、莊耀發、洪源（均因另涉強盜案
    件，另經檢察官向臺灣雲林地方法院追加起訴），四人共同
    意圖為自己不法之所有，基於結夥攜帶兇器夜間侵入住宅強
    盜之犯意聯絡，於96年10月15日晚間10時45分許前某時，共
    同攜帶戊○○所有預備供強盜時照明用之手電筒1 支；李廣
    勝所有預備供強盜時捆綁被害人用之膠帶、童軍繩各1 條及
    預備供脅迫被害人且於客觀上足以危害人之生命身體，依社
    會通常觀念可供兇器使用之西瓜刀2 把，推由洪源駕駛車號
    8S－6706號白色自小貨車（屬「開信食品行」所有，於同日
    稍早某時在高雄縣大社鄉○○路8 號前失竊），載同戊○○
    、莊耀發及李廣勝，於同日晚間10時45分許即日沒後、日出
    前之夜間，抵達高雄市○○區○○路47巷30號即趙甲○○所
    經營並住在其內之雜貨店前。洪源留在駕駛座上把風接應，
    戊○○、莊耀發及李廣勝三人均戴上帽子、口罩及手套以掩
    形跡，由李廣勝攜帶上開足供兇器使用之西瓜刀1 把（另1
    把則留在車內），先與莊耀發共同侵入上址住宅內，由李廣
    勝持該西瓜刀向趙甲○○恫稱：「如果要命就不要出聲」等
    語，莊耀發則持上開膠帶封貼趙甲○○之口，並以上開童軍
    繩捆綁其雙手，共同以強暴脅迫至使趙甲○○不能抗拒，再
    由戊○○進入店內搜括櫃檯抽屜內之零錢硬幣合計約新臺幣
    （下同）4 千元得手。適趙甲○○之女趙櫻桃返家，在門外
    呼叫趙甲○○，繼因發現店內情形，轉向鄰居呼救。戊○○
    等人見事跡敗露，旋即上車由洪源駕駛逃離現場，沿途將2
    把西瓜刀丟棄，並將上開自小貨車棄置於高雄市○○區○○
    路179 巷12號前。嗣經趙甲○○報警，經警在上址店內扣得
    戊○○等人所遺留上開童軍繩1 條、使用過之膠帶1 條（業
    經撕為4 小段）；復因戊○○另犯他案，經採取其唾液，與
    員警尋獲上開自小貨車後，在車內扣得戊○○所遺留之手電
    筒1 支，其上所採得之微物，經施以去氧核醣核酸（DNA －
    STR） 比對，型別相符，而循線查獲上情。
三、案經高雄市政府警察局楠梓分局報請臺灣高雄地方法院檢察
    署檢察官偵查起訴。
    理  由
一、本判決所引用據以認定事實之證據資料，其中關於傳聞證據
    部分，除符合刑事訴訟法第159 條之1 至第159 條之4 或其
    他傳聞例外之規定，本有證據能例力外，其餘均經被告戊○
    ○、辯護人及檢察官於審理中同意作為證據（本院卷第46頁
    、第56頁），本院審酌各該證據作成之情況，認以之為證據
    均無不當，依刑事訴訟法第159 條之5 第1 項之規定，均得
    作為證據，合先敘明。
二、訊據被告戊○○於本院審理中，坦承有於前揭時、地，夥同
    另案被告李廣勝、莊耀發共同為上開犯行，惟矢口否認另案
    被告洪源亦有參與本件犯行，辯稱：洪源沒有去，我在警詢
    中是隨便講講，因為我氣到云云（本院卷第60頁、第61頁）
    。經查：
(一)被告戊○○於警詢中供稱：本件強盜案係李廣勝所提議，並
    先去竊取車號8S－6706號之自小貨車後，交由洪源駕駛，載
    我們到達案發現場，由我、李廣勝及莊耀發三人戴上口罩及
    鴨舌帽進入雜貨店內，李廣勝及莊耀發持西瓜刀進入，並由
    莊耀發以膠帶捆綁被害人，我則從店內桌子抽屜內搜括新臺
    幣共4 、5 千元，犯案後將上開自小貨車丟棄在路旁，事後
    每人分得贓款1 千多元。該兩把西瓜刀都是李廣勝的，均在
    回程時丟棄在高速公路旁，自小貨車上遺留的手電筒則是我
    的等語（警卷第2-3 頁）。於偵查中亦供稱：「（警詢實在
    ？）實在」、「（是否承認於96年10月15日在高雄市○○區
    ○○路持西瓜刀及膠帶進入雜貨店搜刮財物？）承認」、「
    （當時有哪些人參與？）我、洪源、莊耀發、李廣勝」等語
    ；經檢察官將其轉為證人身分，並告以得拒絕證言後，其表
    明不拒絕證言，仍證稱：本件強盜案係由李廣勝提議，並在
    當天下午對我、洪源及莊耀發表示他要去開車來，要我們三
    人在高速公路旁等他，大約40分鐘後，他就開著車號8S－67
    06號之自小貨車回來，我不知道是不是他偷的。當天晚上10
    點多，由我、李廣勝及莊耀發三人進入雜貨店，洪源在外面
    車上等我們。李廣勝及莊耀發持西瓜刀進入店內，對被害人
    說：我們要錢，你不要動，被害人就不敢動了，莊耀發以膠
    帶捆綁被害人，我就去搜刮店內財物約4 千多元等語（97偵
    17546 號卷第4-6 頁）。於本院羈押訊問、準備程序中及審
    判程序之初，仍供稱：我承認有檢察官起訴之犯罪事實等語
    （本院卷第12頁、第45頁、第55頁），而始終坦承犯行，並
    供承另案被告洪源確有參與本件強盜案件謀議，並負責駕車
    及把風等分工行為等情不移。
(二)而證人即被害人趙甲○○於警詢中證稱：96年10月15日晚間
    10時45分左右，有二名男子進入店內，均戴帽子、口罩及手
    套，其中一個人持刀，跟我說：「要命就不要出聲」，一個
    用寬版膠帶貼住我的嘴巴，用如小指粗細的白色繩子綁住我
    的雙手，一個跑去櫃檯拿錢。我女兒趙櫻桃回來，在門口叫
    「媽」，綁我的那個人說：「有人來了」，就跑出去，在櫃
    檯搜錢的那個也跟著跑出去。事後清點共被拿走硬幣約3 千
    元至4 千元等語（警卷第4-8 頁）；於偵查中證稱：我當時
    很害怕，怕到都說不出話來，我嚇到蹲在冰箱附近，不敢回
    頭看，我只記得最先進來的有二個人，有無其他人再進來我
    不知道等語（97偵17546 號卷第33頁）。而被告戊○○於本
    院審理中復供稱：當時係李廣勝、莊耀發先進入雜貨店內，
    我再進入；我們開車到現場時，是帶兩把西瓜刀沒錯，但只
    由李廣勝拿其中1 把進入雜貨店內，另外1 把則係放在車上
    等語（本院卷第45頁、第55頁、第62頁），核與證人趙甲○
    ○上開證述互核一致，足見被害人趙甲○○初時所見進入雜
    貨店內之二名男子，即係另案被告李廣勝及莊耀發，且僅李
    廣勝手持1 把西瓜刀，恫嚇趙甲○○不得出聲，並由莊耀發
    持膠帶封貼趙甲○○之口，及以趙甲○○所稱如小指粗細的
    白色繩子捆綁其雙手。被告戊○○則於被害人趙甲○○因恐
    懼畏縮於冰箱一角不敢回頭之際，始進入店內，趙甲○○因
    而未見戊○○進入店內，僅見有人搜括櫃檯抽屜內之零錢。
(三)又證人即另案被告莊耀發亦於警詢中證稱：我有參與本件強
    盜案，當時係由洪源駕車並在車上等，李廣勝拿西瓜刀進入
    雜貨店控制被害人，我拿膠帶封住被害人嘴巴並捆綁其雙手
    ，戊○○則搜括抽屜內財物。犯案後因被追呼犯罪，我們三
    人就跳進貨車後車廂，由洪源駕車載我們逃離現場等語（97
    偵19374 號影卷第4-5 頁、97偵17546 號卷第25-26 頁），
    核與被告戊○○上開自白及證人趙甲○○之證述相符。而被
    告自承於查獲後及羈押期間，未曾與證人莊耀發見面接觸（
    本院卷第64頁），自無勾串構詞誣陷另案被告洪源之機會，
    足見其二人所述另案被告洪源確有參與本件強盜案件謀議，
    並負責駕車及把風等分工行為等語，應堪採信。參以證人即
    趙甲○○之女趙櫻桃於警詢及偵查中均證稱：當時我看到一
    部白色自小貨車停在我們雜貨店外面，有人下車進入店內，
    我走近看時，見到車內有一個人在駕駛座上等，因燈光昏暗
    看不清臉孔，但他的肩膀很寬等語（警卷第9-10頁、97偵17
    546 號卷第32頁），惟被告戊○○、證人莊耀發既均稱其二
    人當時已與另案被告李廣勝共同進入雜貨店內，則證人趙櫻
    桃所見在車內駕駛座上等候之人，自係另案被告洪源無疑。
    此外，復有被告戊○○指認另案被告李廣勝、洪源、莊耀發
    之照片各1 幀在卷可佐（警卷第26-28 頁），益徵另案被告
    李廣勝、洪源、莊耀發均有參與無誤。被告戊○○於本院審
    理中翻異前詞，否認另案被告洪源亦有參與本案云云，無非
    迴謢之詞，委無可採。
(四)至另案被告洪源所駕駛，搭載被告戊○○、另案被告李廣勝
    、莊耀發前往上址雜貨店之車號8S－6706號白色自小貨車，
    係屬「開信食品行」所有，於96年10月15日晚間10時45分前
    某時，在高雄縣大社鄉○○路8 號前失竊等情，業據證人丁
    ○○於警詢中證述明確（警卷第11-12 頁），並有車輛尋獲
    電腦輸入單、贓物認領保管單各1 份在卷可稽（警卷第13-
    14頁）。而被告戊○○等人駕駛上開自小貨車前往上址雜貨
    店及其後離開情形，亦有沿途路口監視錄影翻拍照片共10幀
    在卷可佐（警卷第16-25 頁）。又被告戊○○因另犯他案，
    經採取其唾液，與員警尋獲上開自小貨車後，在車內扣得戊
    ○○所遺留之手電筒1 支（97偵17546 號卷第36頁、本院卷
    第42頁），於其上所採得之微物，經施以去氧核醣核酸（DN
    A －STR） 比對，型別相符，有內政部警政署刑事警察局鑑
    驗書1 份在卷可參（警卷第15頁）。而員警於案發後至現場
    採證，復扣得童軍繩1 條、膠帶1 條（97偵19374 號卷第18
    頁採證物品清單），足認被害人趙甲○○所稱捆綁其雙手所
    用如小指粗細的白色繩子，即係扣案之童軍繩無誤。且經本
    院當庭勘驗扣案膠帶結果，該膠帶已遭撕成4 小段，寬度均
    為4.8 公分，長度分別為4.5 公分、25.5公分、27.4公分、
    26.3公分，各段膠帶一端均遭撕裂，應認業經使用等情，製
    有勘驗筆錄1 份在卷可參，並有照片3 幀在卷為憑（本院卷
    第58-59 頁、第68-70 頁）。
(五)綜上所述，被告戊○○上開自白，核與證人趙甲○○、趙櫻
    桃、莊耀發所述相符，並有前開物證、書證在卷可佐，應認
    與事實相符，自堪為論科之依據。而被告等人持西瓜刀向被
    害人恫稱：「如果要命就不要出聲」等語，並持膠帶封貼其
    口、以童軍繩捆綁其雙手，致被害人恐懼莫名，不敢作聲及
    掙扎，蹲在冰箱附近不敢回頭，業據證人趙甲○○證述如前
    ，顯已達於不能抗拒之程度。本件事證明確，被告犯行已堪
    認定，應予依法論科。
三、按刑法第321 條第1 項第1 款之夜間侵入住宅竊盜罪，其所
    謂「夜間」，係指日沒後、日出前；所謂「住宅」，則指人
    類日常居住之場所而言（最高法院76年台上字第2972號判例
    意旨參照）。本件被告戊○○、另案被告李廣勝、莊耀發、
    洪源等人係於96年10月15日晚間10時45分許侵入被害人趙甲
    ○○經營之雜貨店，該址並為趙甲○○之住處，業據證人趙
    櫻桃證述在卷（警卷第10頁），而當時已為日沒後、日出前
    之夜間，有交通部中央氣象局96年高雄地區日出日沒時刻表
    1 份在卷可參（本院卷第82、83頁）。次按刑法第321 條第
    1 項第3 款所謂之兇器，其種類並無限制，凡客觀上足對人
    之生命、身體、安全構成威脅，具有危險性之兇器均屬之，
    且祇須強盜時攜帶此種具有危險性之兇器為已足，並不以攜
    帶之初有行兇之意圖為必要（同院79年台上字第5253號判例
    意旨參照）。本件被告戊○○、另案被告李廣勝、莊耀發、
    洪源等人強盜時所攜帶之西瓜刀係足以殺傷人生命、身體之
    器械，顯為具有危險性之兇器。又被告戊○○、另案被告李
    廣勝、洪源、莊耀發事前共同謀議，並均在場分工實施犯罪
    ，屬刑法第321 條第1 項第4 款所稱之結夥三人以上，均應
    就全部犯罪結果負責。
四、核被告戊○○所為，係犯刑法第330 條第1 項之結夥攜帶兇
    器夜間侵入住宅強盜罪。被告與另案被告李廣勝、莊耀發、
    洪源就上開犯行間，有犯意聯絡及行為分擔，為共同正犯。
    又被告前有如事實欄第一段所示科刑判決及執行情形，有臺
    灣高等法院被告前案紀錄表1 份在卷可按（本院卷第73-77
    頁），其於受徒刑之執行完畢後，5 年以內故意再犯本件有
    期徒刑以上之罪，為累犯，應依刑法第47條第1 項之規定加
    重其刑。爰審酌被告戊○○前已多次因竊盜案件經科刑判決
    ，有上開前案紀錄表在卷可參，素行惡劣，雖值中年，惟身
    體強健，有照片1 幀在卷可參（警卷第29頁），不思循正當
    途徑賺取財物，明知被害人趙甲○○為七旬老嫗（見警卷第
    4 頁受詢問人基本資料），不堪暴力驚嚇，仍不肯放過，欺
    其年老力衰難以抵抗，竟結夥攜帶兇器於夜間侵入住宅強盜
    ，價值觀念偏差，所為致被害人驚恐無助，迄難平復，除侵
    害被害人之財產外，復危害其居家安全，威脅其人身安全，
    嚴重破壞治安，惡性重大而情節嚴重，自應予以重懲；衡以
    其於查獲後始終坦認自身犯行，頗見悔意，犯罪後態度尚可
    等一切情狀，認檢察官具體求處有期徒刑8 年，稍嫌過重，
    爰量處有期徒刑7 年6 月，以資儆懲。
五、扣案之手電筒1 支，為被告所有預備供強盜時照明所用之物
    ；扣案之使用過膠帶4 小段、童軍繩1 條均為共犯李廣勝所
    有供本件犯罪所用之之物，業據被告戊○○供明在卷（本院
    卷第58頁、第63頁），依共同正犯責任共同原則，均應依刑
    法第38條第1 項第2 款之規定宣告沒收。未扣案之西瓜刀2
    把，均為共犯李廣勝所有之物原預備供本件犯罪所用之物，
    其中1 把並於強盜時攜入使用，亦據被告戊○○、另案被告
    莊耀發陳明在卷（警卷第2 頁、97偵19374 號卷第4 頁、本
    院卷第62頁），雖未扣案，惟無證據證明業已滅失，依前開
    共同正犯責任共同原則，仍應依刑法第38條第1 項第2 款之
    規定宣告沒收。
六、至另案被告李廣勝因於偵查中，已於97年2 月24日死亡，經
    檢察官另為不起訴處分，業據本院查閱其個人基本資料、前
    案紀錄表確認無誤（本院卷第31-39 頁），並有臺灣雲林地
    方法院檢察署相驗屍體證明書、臺灣高雄地方法院檢察署檢
    察官97年度偵字第19374 號不起訴處分書各1 份在卷可查（
    97偵19374 號卷第20頁、第23頁）；另案被告莊耀發、洪源
    則因另涉強盜案件，均經檢察官另向臺灣雲林地方法院追加
    起訴，亦有其二人之前案紀錄表及臺灣高雄地方法院檢察署
    檢察官97年度偵字第19374 號追加起訴書各1 份在卷可按（
    本院卷第22-29 頁、97偵19374 號卷第21頁），併予敘明。
據上論斷，應依刑事訴訟法第299 條第1 項前段，刑法第28條、
第330 條第1 項、第47條第1 項、第38條第1 項第2 款，判決如
主文。
本案經檢察官乙○○到庭執行職務。
中    華    民    國    97    年    9     月    30    日
                  刑事第六庭    審判長法  官  曾逸誠
                                      法  官  陳思睿
                                      法  官  林柏壽
以上正本證明與原本無異。
如不服本判決應於收受本判決後10日內向本院提出上訴書狀，並
應敘述具體理由，如未敘述上訴理由者，應於上訴期間屆滿後20
日內補提理由書狀於本院「切勿逕送上級法院」。
中    華    民    國    97    年    9     月    30    日
                                      書記官  林國龍
附錄本案論罪科刑法條：刑法第330 條第1 項（加重強盜罪）
犯強盜罪而有第321 條第1 項各款情形之一者，處7 年以上有期
徒刑。


司法院資訊處製作；財團法人民間司法改革基金會備份。
